臺灣高等法院刑事裁定
111年度毒抗字第1029號
抗  告  人  黃紹均


上列抗告人因毒品危害防制條例案件，不服臺灣桃園地方法院中
華民國111年9月27日裁定（111年度毒聲字第1354號），提起抗
告，本院裁定如下：
    主  文
抗告駁回。                                              
    理  由
一、原裁定意旨略以：抗告人甲○○於民國109年7月27日晚間8時
    許，在其位於桃園市○○區○○路0段000巷00號之住處內，以燒
    烤玻璃球內毒品吸食煙霧之方式，施用第二級毒品甲基安非
    他命1次。業據被告於警詢及偵訊中坦承不諱，且其為警查
    獲時所採集之尿液檢體，經送檢驗確呈甲基安非他命陽性反
    應，此有台灣檢驗科技股份有限公司報告編號：UL/2020/00
    000000濫用藥物檢驗報告、桃園市政府警察局保安警察大隊
    真實姓名與尿液、毒品編號對照表等在卷可稽，是被告上開
    施用第二級毒品之行為，堪以認定。又被告未曾因施用毒品
    案件經法院裁定送觀察、勒戒（僅曾經檢察官為附命完成戒
    癮治療之緩起訴處分，惟已遭撤銷且該施用毒品之犯行經法
    院判決處刑），此有臺灣高等法院被告前案紀錄表附卷為憑
    ，依上開規定及說明，檢察官聲請將抗告人送觀察、勒戒，
    應予准許，爰依毒品危害防制條例第20條第1項、觀察勒戒
    處分執行條例第3條第1項之規定，裁定將被告送勒戒處所觀
    察、勒戒等語。
二、抗告意旨略以：本人於109年案後2年內無再犯，且因要照顧
    88歲阿公，固工作收入不穩定，無法實施之前戒癮治療，本
    人目前於新北市林口區熱盆景火鍋餐廳工作，本人於111年1
    0月10日出監後，能返回工作，故能生活穩定，阿公目前由
    看護照顧，能繼續完成戒癮治療療程，目前勒戒處所確診者
    居多，且於111年8月10日前往桃市衛生所申請戒癮治療補助
    也有告知個案個管師目前已有穩定工作等云云。
三、按犯第10條之罪者，檢察官應聲請法院裁定，或少年法院（
    地方法院少年法庭）應先裁定，令被告或少年入勒戒處所觀
    察、勒戒，其期間不得逾2月；依前項規定為觀察、勒戒或
    強制戒治執行完畢釋放後，3年後再犯第10條之罪者，適用
    上揭規定，毒品條例第20條第1項、第3項分別定有明文。又
    毒品條例業於109年1月15日修正公布，並於同年7月15日施
    行，該條例第20條第3項之再犯期間，原係規定「5年後再犯
    」，修正後則改為「3年後再犯」；而所稱「3年後再犯」，
    係指本次再犯（不論毒品條例修正前、後）距最近一次觀察
    、勒戒或強制戒治執行完畢釋放已逾3年者，不因其間有無
    犯施用毒品罪經起訴、判刑、執行或附命完成戒癮治療之緩
    起訴處分而受影響。再者，毒品條例關於觀察、勒戒之規定
    ，係一種針對施用毒品者將來之危險所為預防、矯正措施之
    保安處分，目的係為斷絕被告之身癮及心癮，而非處罰，雖
    兼具自由刑之性質，然有刑罰所不可替代之教化治療作用，
    當無因被告個人、家庭等個別因素而得免予執行之理。而該
    條例規定之觀察、勒戒處分係屬強行規定，倘有施用毒品之
    行為，除合於同條例第21條第1項所定「於犯罪未發覺前，
    自動向衛生福利部指定之醫療機構請求治療，醫療機構免將
    請求治療者送法院或檢察機關」之情形，或檢察官審酌個案
    情形，依同條例第24條第1項為附命完成戒癮治療等之緩起
    訴處分，可排除適用觀察、勒戒之程序外，凡經檢察官聲請
    法院裁定將被告送勒戒處所觀察、勒戒者，在檢察官並無違
    法或濫用其裁量權之情況下，法院僅得就其聲請審查被告是
    否有施用毒品之行為，以及被告是否為「初犯」，抑或觀察
    、勒戒、強制戒治執行完畢後「3年內再犯」或為「3年後再
    犯」而為准駁之裁定，並無自由斟酌以其他方式替代或得以
    其他原因免予執行之權限。　
四、經查：
  ㈠抗告人於前揭之時、地，施用第二級毒品甲基安非他命乙節
    ，業據被告於警詢及偵訊中坦承不諱，且其為警查獲時所採
    集之尿液檢體，經送檢驗確呈甲基安非他命陽性反應，此有
    台灣檢驗科技股份有限公司報告編號：UL/2020/00000000濫
    用藥物檢驗報告、桃園市政府警察局保安警察大隊真實姓名
    與尿液、毒品編號對照表等在卷可稽，是被告上開施用第二
    級毒品之行為，堪以認定。又抗告人未曾因施用毒品案件經
    法院裁定送觀察、勒戒（僅曾經檢察官為附命完成戒癮治療
    之緩起訴處分，未完成戒癮治療致檢察官撤銷緩起訴處分，
    惟已遭撤銷且該施用毒品之犯行經法院判決處刑），是抗告
    人於本件所為施用毒品犯行前，未曾受觀察、勒戒之處分，
    檢察官因而逕依毒品條例第20條第1項等規定，向原審法院
    聲請裁定令抗告人入勒戒處所施以觀察、勒戒，於法自無不
    合。
　㈡抗告人徒以前揭情詞為辯，惟查：
　⒈依毒品條例第20條第1項、第3項及第24條第1項規定，係採行
    「觀察、勒戒」與「附命完成戒癮治療等之緩起訴」並行之
    雙軌模式，並無「附命完成戒癮治療等之緩起訴」應優先於
    「觀察、勒戒」之強制規定。揆諸前揭說明，檢察官對施用
    毒品之被告，究應採行附命完成戒癮治療等之緩起訴處分，
    或向法院聲請觀察、勒戒之處遇措施，要屬檢察官之裁量職
    權，原則上本非法院所得置喙。而酌以抗告人前因未完成戒
    癮治療致檢察官撤銷緩起訴處分，故檢察官聲請對抗告人為
    機構內之觀察、勒戒處遇，難認有濫用裁量權之情形，其聲
    請即屬有據，要無由法院斟酌以其他方式替代或免予執行觀
    察、勒戒之餘地。是抗告意旨請求本院重新裁定，施以戒癮
    治療云云，要難足採。
　⒉至抗告人另以家中有阿公尚待照顧等情為由提起抗告，縱然
    非虛，然此俱非依法得免予觀察、勒戒處分之事由，其執此
    抗告，亦無理由。　　
五、綜上所述，原審依檢察官之聲請，裁定令抗告人入勒戒處所
    觀察、勒戒，核其認事用法，並無違誤或不當。抗告人猶執
    前詞提起抗告，為無理由，應予駁回。　　
據上論斷，應依刑事訴訟法第412條，裁定如主文。
中　　華　　民　　國　　111 　年　　12　　月　　7 　　日
                  刑事第八庭    審判長法　官  陳世宗
                                      法　官  吳勇毅
                                      法　官  呂寧莉
以上正本證明與原本無異。
不得再抗告。
                                      書記官  賴資旻
中　　華　　民　　國　　111 　年　　12　　月　　7 　　日